Handschriften (Urkundensammlungen und Kopiare, Kanzleibücher, historiographische, personengeschichtliche und heraldische Quellen): Kanzleibücher
Hessisches Staatsarchiv Darmstadt Hessisches Staatsarchiv Darmstadt Postanschrift: Hessisches Staatsarchiv Darmstadt Haus der Geschichte Karolinenplatz 3 64289 Darmstadt Besuchsadresse: Hessisches Staatsarchiv Darmstadt Haus der Geschichte Karolinenplatz 3 64289 Darmstadt
- Handschriften (Urkundensammlungen und Kopiare, Kanzleibücher, historiographische, personengeschichtliche und heraldische Quellen): Kanzleibücher, 1248 - 1987; C 1 B; 9,25 m (ca. 230 Bände)
  - B Kanzleibücher
    - ISENBURG-BÜDINGEN, GRAFSCHAFT: Zusammenstellung aller Zinsern und sonstigen Gefälle der Grafen v. Isenburg-Büdingen (Isenburgisches Rentenbuch) sowie der kurpfälzischen und kurtrierischen Mannlehen, Wildbänne, Zölle und Zehnten in den Gerichten Assenheim, Büdingen, Cleeberg, Bößgesäß, Burgbracht, Bracht, Birstein, Bergheim, Enzheim, Eckartshausen, Fischborn, Gründau, Hitzkirchen, Hellstein, Hailer, Hettersbracht, Kirchbracht, Lindheim, Lichenrod, Meerholz, Medrams, Oberhausen, Oberreichenbach, Petterweil, Radmühl, Reichenbach, Stockheim, Selbold, Spielberg, Streitberg, Sulzbach, Oberndorfer Hof, Wenings und Dreieich mit jeweils zugehörigen Dorfschaften, aufgezeichnet ab 1489 durch den Büdinger Rentmeister Johannes Erwin, 1489-1495, 1562, 1746; 1; Sachakte; Isenburg-Büdingen; Hessen (Landgrafschaft, Darmstadt), Rentkammer; Pergamentblatt des 15. Jahrhunderts mit einer Zehntrechnung einer Hube zu Orleshausen (Bl. 24); Zwei spätere Abschriften des Sprendlinger Weistums von 1562 sowie eines Weistums des 15. Jahrhunderts (Bl. 276-285); Fragment eines Ginsheimer Schöffenweistum von 1495 (Bl. 299); Ortsregister (Bl. 2 ff.); Papierlibell, Groß-2°, fester Pappeinband mit Lederüberzug und modernem Rücken, 303 Bl.
      Isenburg-Büdingen, Grafschaft
      Erwin, Johannes
      Assenheim
      Büdingen
      Bößgesäß
      Burgbracht
      Bracht
      Birstein
      Bergheim
      Enzheim
      Eckartshausen
      Fischborn
      Gründau
      Hitzkirchen
      Hellstein
      Hailer
      Hettersbracht
      Kirchbracht
      Lindheim
      Lichenrod
      Orleshausen
      Sprendlingen
      Ginsheim
      Meerholz
      Medrams
      Oberhausen
      Oberreichenbach
      Radmühl
      Reichenbach
      Stockheim
      Selbold
      Spielberg
      Streitberg
      Oberndorfer Hof
      Wenings
      Dreieich
    - WIMPFEN im TAL, STIFT ST. PETER: Sammlung von Eidesformeln (Liber Juramentorum) der Stiftspersonen (Dekan, Kustos, Kanoniker, Vikare Syndici, Amtleute, Messner, Stiftsdiener, Kornmesser, Fischer u. a.) des Ritterstifts St. Peter zu Wimpfen im Tal von 1794, 24; Sachakte; Stift St. Peter, Wimpfen; Register (Bl. 2v); Papierlibell, 2°, fester Pappeinband mit Pergamentrücken und -ecken, Stoffschließen, 22 Bl.
    - MAINZ, UNIVERSITÄT: Protokolle der Kameraldeputation der kurfürstlichen Universität Mainz für das Jahr 1796 sowie des Großen Rats('concilium generalis') Universität für das gleiche Jahr (Bl. 161 ff.) .), 171; Sachakte; Universität Mainz; Register (Bl. 3 ff. ); Papierlibell, 2°, fester Pappeinband mit Lederrücken und -ecken, Stoffschließen, 328 Bl.
    - MAINZ, UNIVERSITÄT: Protokolle des Justizsenats der kurfürstlichen Universität Mainz für die Jahre 1785 bis 1790, 1785-1790; 168; Sachakte; Universität Mainz; Sach- und Namenregister (Bl. 1 ff. ); Papierlibell, 2°, moderner Pappeinband, 272 Bl.
    - MAINZ, STIFT ST. JOHANN: Sammlung der Statuten, besonders der Eidformulare der Stiftspersonen, für das Stift St. Johann in Mainz, angelegt Mitte 14. Jahrhundert, [Mitte 14. Jh.] 1399-1498 [17. Jh.]; 43; Sachakte; Stift St. Johann, Mainz; Randvermerke und Eintragungen von 1420 (Bl. 4); Randvermerke und Eintragungen von 1498 (Bl. 20v); Randvermerke und Eintragungen von 1423 (Bl. 28v, zum Kanonikat des Philipp Flach v. Schwarzenberg); Randvermerke und Eintragungen von 1399 (Vorsatzblatt des Rückendeckels, betreffend Kanonikat des Johann Zabel); Randvermerke und Eintragungen des 17 Jahrhunderts; Pergamentlibell, 2°, Holzdeckel mit Pergamentüberzug und Metallbeschlägen, 28 Bl., auf Rückendeckel aufgeklebt Fragment aus einem Pergamentlibell aus der Mitte des 14. Jahrhundert betreffend Nassau, verzierte Initialen
    - MAINZ, STIFT ST. PETER: Sammlung der Ordnungen der Sendgerichte des Stifts St. Peter in Mainz, für die Rechte des Stifts in Okarben, Massenheim, Holzhausen, Erlenbach, Gonzenheim, Bonames, Harheim, Kalbach, Eckenheim, Eschersheim, Höchstadt, Schönberg, Schwalbach, Schmerlenbach, Neuenhain, Nidda, Sindlingen, Schneidhain, Kriftel, Okriftel, Unter-Liederbach, Münster-Liederbach, Kelkheim, Münster, Hanau, Eppenhain, Ruppertshofen, Vockenhausen, Ehlhalten, Niederjosbach, Seelbach, Eppstein Langenhain, Hofheim im Taunus, Marxheim, Flörsheim, Weilbach, Hochheim, Kostheim, Kastel, Mosbach (bei Wiesbaden), Schierstein, Dotzheim, Bierstadt, Kloppenheim, Igstadt, Wallau, Delkenheim, Breckenheim, Medenbach, Bleidenstadt, Breithardt, Enkheim, Eschborn, Götzenhain und Bergen, angelegt um 1465, fortgeführt bis 1485, [1465]-1485; 67; Sachakte; Mainz, Stift St. Peter; Papierlibell, 4°, Pergamenteinband, 18 Bl.
      Mainz, Stift St. Peter
      Holzhausen
      Erlenbach
      Gonzenheim
      Harheim
      Kalbach
      Eckenheim
      Schmerlenbach
      Neuenhain
      schneidhain
      Kelkheim
      Hanau
      Eppenhain
      Ruppertshofen
      Vockenhausen
      Ehlhalten
      Niederjosbach
      Weilbach
      Mosbach bei Wiesbaden
      Kloppenheim
      Breckenheim
      Enkheim
      Götzenhain
    - WORMS, DOMSTIFT: Protokolle des Domkapitels zu Worms für die Jahre 1618 und 1619, geführt vom Domscholaster, 1618-1619; 137; Sachakte; Domstift Worms; Register (Bl. 195 ff.); Papierlibell, 2°, fester Pappeinband mit Pergamentüberzug, Lederschließen, 200 Bl.; Spezialrepertorium Erich Schwan
    - WORMS, DOMSTIFT: Protokolle des Domkapitels zu Worms für die Jahre 1673 bis 1681, 1673-1681; 142; Sachakte; Domstift Worms; Register (Bl. 220 ff.); Papierlibell, 2°, fester Pappeinband mit Pergamentüberzug (Fragment einer Handschrift des 15. Jh. betreffend eine Abhandlung über die Juden, abgelöst, jetzt Bestand R 5 Nr. 172) und Lederschließen, 232 Bl.; Spezialrepertorium Erich Schwan
    - MARIENSCHLOSS bei ROCKENBERG, ZUCHTHAUS: Statistische Beschreibung des großherzoglich-hessischen Landeszuchthauses Marienschloß bei Rockenberg, zusammengestellt von dem dortigen Kreisarzt Dr. Ludwig Müller 1854, (1852-) 1854; 112; Sachakte; Zuchthaus Marienschloss; Zusammenstellung der Instruktionen für die Anstaltsbeamten der Jahre 1852 bis 1854 (Bl. 120 ff.); Vier farbige Situations- und Grundrisspläne (ausklappbar) des Zuchthauses (Bl. 213 ff.); Sachregister (am Anfang des Bandes); Papierlibell, 2° (Bl. 213-216 großformatig), fester Pappeinband mit Stoffüberzug, 221 Bl.
      Rockenberg:Zuchthaus
      Müller, Ludwig, Dr.
    - OPPENHEIM, REICHSSTADT: Zusammenstellung der Rechte und Freiheiten der Stadt Oppenheim in Form einer Deduktion, enthalten in einer Supplik der Stadt an den kurpfälzischen Administrator Pfalzgraf Johann von 1614 zur Abwehr unberechtigter Eingriffe der Kurpfalz in die Freiheiten der Stadt, 50; Sachakte; Kurpfalz, Oberamt Alzey; Historische Nachrichten (Urkunden- und Protokollauszüge, Regesten u. a. ) der Zeit ab 1200; Papierlibell, 2°, Pergamenteinband, darum moderner Pappeinband, 64 Bl.
      Johann (Pfalz, Pfalzgraf)
    - MAINZ, ERZSTIFT: Manuskript einer historisch-genealogischen Darstellung (mit Urkundenabschriften und Wappenabbildungen) über die Geistlichkeit des Erzstifts Mainz, zusammengestellt um 1650 von dem Mainzer Domvikar Georg Helwich, Band 4, enthaltend die Buchstabe P bis W (nach Vornamen geordnet), 189; Sachakte; Georg Friedrich v. Greiffenclau zu Vollrads; Bodmann-Habel Nr.; Register nach Nachnamen für alle vier Bände (C 1 B Nr. 186 - 189) (Bl. 519v ff.); Papierlibell, 2°, fester Pappeinband mit Pergamentüberzug (Fragment einer liturgischen Handschrift des 15. Jh., als Verstärkung eine Druckschrift mit farbigen Wappendarstellungen benutzt), Lederschließen abgerissen, 533 Bl.
    - MAINZ, STIFT ST. JOHANN: Protokolle des Kapitels des Stifts St. Johann in Mainz für die Jahre 1780 bis 1792, angelegt von dem Stiftsherrn und Sekretär Petrus Nikolaus Unkraut (Fragment für die Jahre 1783 bis 1785 und 1787 bis 1789), 1780-1792; 120; Sachakte; Stift St. Johann, Mainz; Bodmann-Habel Nr. 1627; Verzeichnis der Stiftspersonen (Bl. 1v); Papierlibell, 2°, Einband fehlt, 16 Bl. (ursprünglich Titelblatt, S. 141-144, 271-278, 336-369, 462-465, 543 f., 644 f., 674-679)
      Unkraut, Petrus Nikolaus
    - MAINZ, STIFT ST. JOHANN: Verzeichnis der dem Stift St. Johann in Mainz zinspflichtigen Güter mit Auszügen und Abschriften aus Pfand- und Gültbriefen (insbesondere ab Bl. 32) der Zeit ab 1273, besonders des Mainzer Weltlichen Gerichts, betreffend Güter u. a. in Büdesheim, Wiesbaden, Partenheim, Mommenheim, Hargersheim, Gonsenheim, Ober-Ingelheim, Nieder-Ingelheim, Dotzenheim, Bischofsheim, Nieder-Olm, Weinheim, Wolfskehlen, Wicker, Dromersheim, Mainz, Aspisheim, +Seilfurt, Sindlingen, Geisenheim, Kriftel, Stadecken, Groß-Winternheim, Hechtsheim, Wackernheim, Kostheim, Hochheim und Eltville, angelegt durch den Stiftsherrn Wigelo 1397, benutzt bis 1486, (1273-) 1397-1486; 42; Sachakte; C 1 Nr. 101 (Hanschrift 101); Stift St. Johann, Mainz; Pergamentlibell, 4°, Holzdeckel (beschädigt), 45 Bl., auf Innenseite eines Holzdeckels Pergamenturkunde von ca. 1450, enthaltend notarielle Einsetzung in eine Altarpfründe am Stift St. Johann (Fragment), als Zeuge genannt der kaiserliche Notar Johann Wust von Gelnhausen, Geistlicher der Mainzer und Speyerer Diözese (jetzt Bestand A 2 Nr. 133/44)
      Büdesheim
      Wiesbaden
      Mommenheim
      Hargersheim
      Gonsenheim
      Ober-Ingelheim
      Nieder-Ingelheim
      Dotzenheim
      Dromersheim
      Aspisheim
      Seilfurt+
      Stadecken
      Groß-Winternheim
      Hechtsheim
      Wackernheim
      Eltville
      Wigelo (Mainz, Stift St. Stephan, Stiftsherr)
    - WORMS, DOMSTIFT: Protokolle des Domkapitels zu Worms für die Jahre 1733 und 1734, 1733-1734; 147; Sachakte; Domstift Worms; Register (Bl. 253 ff.); Papierlibell, 2°, moderner Pappeinband, 256 Bl. (modergeschädigt, restauriert)
    - ESCHBORN: Beforchungsbuch des Hartmut v. Kronberg über die kronbergischen Güter in der Gemarkung Eschborn, angelegt im Auftrag des kronbergischen Beauftragten Johann Bauer von Usingen durch den Schultheißen Peter Kaußmann und genannte geschworene Landscheider und Schöffen des Gerichts Eschborn 1546, besiegelt von Kaspar v. Kronberg, 193; Sachakte; v. Kronberg; Kolorierte Wiedergaben kronbergischer Wappen in Früchtekränzen (Bl. 1v und 2); Pergamentlibell, Groß-2°, Pergamenteinband (Fragment einer Handschrift des 15. Jh.) mit Lederüberzung (Blindprägung) und grünen Stoffschließen, an roter Seidenschnur anhängendes Fragment des kronbergischen Siegels
      Kaußmann, Peter
      Bauer, Johann
      Usingen
    - GUNDERSHEIM, PFARRKIRCHE: Verzeichnis der Gülteinnahmen und sonstiger regelmäßiger Geldeinkünfte der Pfarrkirche zu Gundersheim und der Kapelle zu Enzheim aus den Jahren 1421 bis 1548, mit zahlreichen Abschriften von Rechtstiteln (vor allem Kauf-, Pfand- und Leihbriefen) und Listen abgabepflichtiger Einwohner (jeweils mit Lösungsvermerken), 1421-1548; 34; Sachakte; Kloster Sion; Papierlibell, 2°, moderner Pappumschlag, ursprünglich Pergamenteinband, abgelöst (zwei Urkundenfragmente, eine Urkunde von 1253 April 26 des Bischofs Burchard III. von Worms zugunsten des Klosters Sion betreffend Patronatsrecht zu Gundersheim, jetzt: A 2 Nr. 75/1, sowie eine Urkunde des Schöffengerichts Sulzheim, jetzt A 2 Nr. 223/29), 113 Bl.
      Gundersheim:Pfarrkirche
      Enzheim:Kapelle
      Sion:Kloster
      Burchard (Bischof von Worms, III.)
    - MAINZ, UNIVERSITÄT: Protokolle des Großen Rats ('concilium politicum') der kurfürstlichen Universität in Mainz für die Jahre 1790 bis 1792, 1790-1793; 165; Sachakte; Universität Mainz; Papierlibell, 2°, fester Pappeinband mit Pergamentrücken und Stoffschließen, 261 Bl.
    - PATERSHAUSEN, KLOSTER MARIENKRON: Verzeichnis der jährlich dem Zisterzienserinnenkloster Marienkron zu Patershausen zufallenden Zinsen (Fragment), [14. Jh.]; 212; Sachakte; Kloster Patershausen; Pergamentblatt, 2°, Einband fehlt, insgesamt 4 Spalten
      Patershausen, Kloster Marienkron
    - HESSEN: Systematisches Verzeichnis zur Topographie in Hessen, [um 1790]; 99; Sachakte; Helfrich Bernhard Wenck; Liste der ausgegangenen Dörfer in Niederhessen (Bl. 2-2v); Verzeichnisse der Dorfschaften und Städte in Niederhessen, in Oberhessen, in der Nieder- und Obergrafschaft Katzenelnbogen, der Grafschaft Wittgenstein, der Herrschaft Hanau-Lichtenberg, sowie der Grafschaften Erbach, Waldeck und Nassau (Bl. 3v ff.); Alphabetisches Verzeichnis der nassauischen Städte und Schlösser, Dorfschaften und Mühlen (Bl. 23 ff.); Alphabetisches Verzeichnis der hessen-kasselischen Städte und Dörfer (Bl. 27 ff.); Alphabetisches Verzeichnis der hessen-darmstädtischen Städte, Dörfer und Höfe (Bl. 36 ff.); Alphabetisches Verzeichnis der hessischen Flüsse und Wasserläufe (Bl. 42 f.); Verzeichnis der kurmainzischen Ämter in Hessen (Bl. 44); Alphabetisches Verzeichnis mit Beschreibungen der Klöster und Kirchen in Hessen (Bl. 51 ff.); Gedrucktes Verzeichnis der im Erzstift Mainz belegenen Klöster und Stifte (B. 197 f.); Papierlibell, 2°, fester Pappeinband, 198 Bl.
      Hessen (Landgrafschaft, Kassel)
      Wittgenstein:Grafschaft
      Hanau-Lichtenberg:Herrschaft
      Erbach:Grafschaft
      Waldeck:Grafschaft
      Nassau:Grafschaft
      Kurmainz:Amt
      MAINZ=Erzstift
    - DORTELWEIL: Ordnung des Gerichts Dortelweil (wie Nr. 94), durch Ratsbeschluss der Stadt Frankfurt 1555 erneuert, 95; Sachakte; Frankfurt; Papierlibell, 2 °, 12 Bl.
      Frankfurt, Rat
    - MAINZ, STIFT ST. GANGOLF: Sammlung von Statuten ('Liber statutorum') der Pfarrkirche St. Gangolf in Mainz, angelegt 1740, 40; Sachakte; Stift St. Gangolf, Mainz; Eidformeln der Stiftspersonen; Papierlibell, 4°, moderner Pappumschlag, 20 Bl.
      Mainz:St. Gangolf
    - WORMS, DOMSTIFT: Protokolle des Domkapitels zu Worms für die Jahre 1798 bis 1800 (ohne Register), 1798-1800; 162; Sachakte; Domstift Worms; Papierlibell, Groß-2°, moderner Pappeinband, 311 Bl.; Spezialrepertorium Erich Schwan
    - WORMS, HOCHSTIFT: Register über die Erhebung des Gemeinen Pfennigs durch den Simon Leibfrid im Auftrag des Bischofs von Worms zu Hemsbach, Sulzbach und Unter-Laudenbach 1496 (moderne Kopie des im Stadtarchiv Frankfurt unter Reichssachen-Nachträge Nr. 2449 III/3 lagernden Originals), (1496), 1977; 174; Sachakte; (Frankfurt); Hessen, Staatsarchiv Darmstadt; Papier, 2° (Original: Schmal-2°), ohne Einband, 10 Bl.; Vgl. R. Jung, Die Akten über die Erhebung des Gemeinen Pfennigs Nr. 367; Edition Eberhard Lohmann, in: AHG NV 60, 2002
      Leibfried, Simon
      Hemsbach
      Unter-Laudenbach
    - HESSEN-DARMSTADT (OBERFÜRSTENTUM, OBERGRAFSCHAFT, NIEDERGRAFSCHAFT): Tabellarisches Verzeichnis der in den Ämtern des Oberfürstentums Hessen, der Ober- und Niedergrafschaft Katzenelnbogen samt der Herrschaft Eppstein angestellten geistlichen und weltlichen Amtsbedienten sowie aller Untertanen, Mannschaften, Juden und des Zugviehs für das Jahr 1771, nach dem 1770 bei Johann Jakob Will in Darmstadt gedruckten Formular, 82; Sachakte; Hessen (Landgrafschaft, Darmstadt), Rentkammer; Papierlibell, 2°, fester Pappeinband mit rotem Lederüberzug mit Goldprägung, 78 Bl.
    - MARIENSCHLOSS bei ROCKENBERG, ZUCHTHAUS: Statistische Beschreibung des großherzoglich-hessischen Landeszuchthauses Marienschloss bei Rockenberg, in Fortführung der Beschreibung Müllers 1875 angelegt im Namen der Direktion von dem Zuchthausdirektor und Kommandanten Major Gustav Moritz Scriba, (1859-) 1875; 113; Sachakte; Zuchthaus Marienschloss; Instruktionen der Zeit ab 1859 für die Beamten und das Militärkommando (Bl. 87 ff.); Zeitgenössische Fotos des Hochaltars der ehemaligen Klosterkirche (vor Bl. 1); Zeitgenössische Fotos des Innenhofes (mit Gefangenen beim Spaziergang und Militärwache, Bl. 2); Zeitgenössische Fotos des Spazierhofes der Gefangenen (mit Gefangenen und alter Pumpe, Bl. 3); Papierlibell, 2°, fester Pappeinband mit Stoffüberzug, 209 Bl.
      Scriba, Gustav Moritz, Major
    - NORDHEIM, GEMEINDE: Musterungsliste der Gemeinde Nordheim im Amt Lampertheim Rekrutierungskantons Starkenburg, angelegt durch den Ortsvorstand 1816, mit Namen der rekrutierten Ortsbürger in alphabetischer Ordnung, mit Angaben über die Familienverhältnisse, Geburtsdaten, Berufsausübung und Vermögensverhältnisse (moderne Kopie), (1816), 1980; 200; Sachakte; [Hessen (Großherzogtum)]; Hessen, Staatsarchiv Darmstadt; Papierlibell, 2°, fester Pappeinband, 265 Bl.
      Lampertheim
    - SELIGENSTADT, KLOSTER: Chronologisch geordnetes Verzeichnis über die im Jahresablauf anfallenden Verpflichtungen und Berechtigungen des Konvents des Klosters Seligenstadt ('Directorium rerum agendarum'), in Form eines Kalendariums angelegt um 1650, fortgeführt bis 1734, [um 1650]-1734; 215; Sachakte; Kloster Seligenstadt; Papierlibell, 2° Pergamenteinband (Fragment einer liturgis schrift, beschädigt), 35 Bl.
    - WIMPFEN am BERG (REICHSSTADT): Stadtrechtsreformation der Reichsstadt Wimpfen am Berg ('Reformation und Ordnung alten Herkommens und Rechtens, auch etlicher neugesetzter Statuten'), bestätigt durch das kaiserliche Kammergericht in Speyer 1544 April 28 (gleichzeitiger Druck), 88; Sachakte; Wimpfen; Papierlibell, 2°, ohne Einband, 16 Bl. (Moderschäden, Textverlust). Als Titelbild Kupferstich des Reichsadlers, Initialen verziert
    - WIMPFEN IM TAL, STIFT ST. PETER: Zusammenstellung der in das Suspensamt des Ritterstifts St. Peter in Wimpfen im Tal gehörenden Gültleistungen aus Kleingartach unterm Leimberg, Kochertürn, Niederhofen, Offenau, Obereisesheim, Stein, Untergriesheim und Weinsberg, (1588-) 1594-1597; 20; Sachakte; Stift St. Peter, Wimpfen; Übersicht (Bl. 2 ff.); Abschriften einiger Gültbriefe der Jahre 1588 bis 1597; Papierlibell, 2°, fester Pappeinband mit Pergamentüberzug, 65 Bl. (ab Bl. 40 leer)
      Kleingartach unter Leimberg
      Kochertürm
      Niederhofen
      Offenau
      Obereisesheim
      Stein
      Untergriesheim
      Weinsberg
    - ISENBURG-BÜDINGEN, GRAFSCHAFT: Kanzlei- und Dorfbuch der Grafschaft Isenburg-Büdingen, enthaltend Verwaltungsvorschriften, Zusammenstellungen und Zinsverzeichnisse, besonders der Dorfschaften der Wächtersbachischen und Büdingenschen Landesteile, (1619-) 1628-1630; 192; Sachakte; Hessen (Landgrafschaft, Darmstadt); Übersicht über das Hof- und Verwaltungspersonal des Grafen Philipp Ernst v. Isenburg-Büdingen mit Angabe der Besoldungen (Bl. 6 ff.); Angaben über die gräflichen Deputate (Bl. 18 ff.); Zusammenstellung der Pachteinnahmen und sonstiger Einkünfte (Bl. 29 ff.); Maßtabelle (Bl. 31v); Kostenverzeichnisse (Bl. 36 ff.); Einwohnerverzeichnisse von 1631/32 für folgende Ortschaften: Büdingen (Bl. 242 ff.) mit Neustadt (Bl. 245 ff.), Hinterburg (Bl. 249v f.) und Großendorf (Bl. 251 f) Schmitten (Bl. 251v) Rinderbügen (Bl. 252 ff.) Lorbach (Bl. 254v f.) Diebach am Haag (Bl. 255v f.) Vonhausen (Bl. 256v f.) Pferdsbach (Bl. 257v f.) Dudenrod (Bl. 258v f.) Wolf (Bl. 259v f.) Valoßhausen [Wallernhausen?](Bl. 260v f.) Im Landgericht (Bl. 261 f.) Calbach (Bl. 261v f.) Mittelgründau (Bl. 262v f.) Haingründau (Bl. 264 ff.) Aulendiebach (Bl. 265v f.) Büches (Bl. 266v f.) Langenselbold (Bl. 267v ff.) Hausen (Bl. 270 ff.) Hüttengesäß (Bl. 274 f.) [Alt-Wiedermus] (Bl. 276) Langendiebach (Bl. 277 ff.) Ravolzhausen (Bl. 280v ff.) Eckartshausen (Bl. 282v f.) Bergheim (Bl. 284 f.) Himbach (Bl. 285 v f.) Eckartshauser "Wiederumbß" [Wiedermus] (Bl. 287r) Unterdiebach (Bl. 287v) Düdelsheim (Bl. 289 f.) Oberndorf (Bl. 291 f.) Rohrbach (Bl. 293 f.) Stockheim (Bl. 294v f.); Büdinger Taxordnung von 1631 (Bl. 318 ff.); Deputatsverschreibung des Grafen Wolfgang Ernst zugunsten seiner Schwestern Anna, Maria, Amalia, Katharina und Magdalena Elisabeth von 1621 (Bl. 343v-347v); Vertrag über die Übergabe der Grafschaft Isenburg durch Wolfgang Ernst an seine Söhne Wolfgang Heinrich, Philipp Ernst, Wilhelm Otto, Ludwig Arnold, Hans Ernst und Philipp Ludwig Grafen v. Isenburg von 1630 (Bl. 348 ff.); Verzeichnisse der Gefälle in den Landesteilen Dreieich (Bl. 351 ff.), Büdingen (Bl. 366 ff.), Wächtersbach (Bl. 408 ff.), Assenheim (Bl. 432 ff.); Kostenzusammenstellung der Reichsmatrikel (Bl. 458 ff.); Ordonnanz des Generallieutenants Graf Johann Tzerclaes von 1629 (Bl.69 ff.); Verordnung Kaiser Ferdinands II. betreffend den Einfall des Königs von Schweden im Reich von 1630 (Bl. 472v ff.); Kaiserliche Verordnung über die Truppenverpflegung 1630 (Bl. 476v ff.); Unterschiedliche Truppenordnungen (Bl. 480 ff.); Lehnsverzeichnisse der Grafschaft Isenburg (Bl. 517 ff.); Papierlibell, 4°, Pergamenteinband (Fragment, abgelöst beiliegend), 538 Bl.
      Isenburg-Büdingen, Philipp Ernst Graf v.
      Isenburg-Büdingen, Wolfgang Ernst Graf v.
      Isenburg-Büdingen, Anna v.
      Isenburg-Büdingen, Maria v.
      Isenburg-Büdingen, Amalia v.
      Isenburg-Büdingen, Katharina v.
      Isenburg-Büdingen, Magdalena Elisabeth v.
      Isenburg, Wolfgang Heinrich Graf v.
      Isenburg, Wilhelm Otto Graf v.
      Isenburg, Ludwig Arnold Graf v.
      Isenburg, Hans Ernst Graf v.
      Isenburg, Philipp Ludwig Graf v.
      Wächtersbach
      Tzerclaes, Johann Graf v.
      Schweden, König
      Isenburg:Grafschaft
    - BABENHAUSEN, AMT: Topographische Beschreibung des Amts Babenhausen und der dort belegenen Ortschaften mit Verzeichnissen über die Domanialeinnahmen und Pachtgelder, angelegt 1810 von Rentamtmann Johann Georg Kleinhans zu Babenhausen, 100; Sachakte; Hessen (Großherzogtum), Staatsministerium; Zusammenstellung der Todesdaten von in der Pfarrkirche zu Babenhausen zwischen 1473 und 1669 bestatteten Grafen v. Hanau (Bl. 49 ff.); Papierlibell, Groß-8°, fester Pappeinband mit rotem Überzug (Goldprägung), 53 Bl. (z. T. ausklappbare Tabellen)
      Babenhausen
      Hanau, Grafen v.
      Kleinhans, Johann Georg
    - GIESSEN: Handbuch des Ludwig Balthasar Finck, Amtsverweser zu Battenberg und Kammerrat zu Gießen, (1698-) 1715; 25; Sachakte; Regierung Gießen (?); Fruchtreduktionstabelle für die oberhessischen Ämter Marburg, Rauschenberg, Gemünden an der Wohra, Blankenstein, Biedenkopf, Allendorf an der Lumda, Homberg an der Ohm, Burg-Gemünden, Staufenberg, Itter, Grünberg, Ulrichstein und Schotten (für Korn- und Hafermaß, Bl. 2 ff.); Verordnung Landgraf Ernst Ludwigs von 1707 zur Übertragung gerodeter Wüstungen an Einwohner zu Deckenbach, Schadenbach, Büßfeld und Burg-Gemünden (Bl. 8-8v); Regierungsreskript zur Besoldung Fincks von 1703 (Bl. 8v); Tabelle des Weinungelds zu Gießen (Bl. 9); Tabellen der monatlichen Kontributionen und der Dienstwagen aus Stadt und Amt Homberg an der Ohm, aufgeschlüsselt nach Amtsorten (Bl. 18v-19); Regierungsreskript zu den Marktstreitigkeiten in Gießen von 1715 (Bl. 210); Formular eines Judeneids (Zeugeneid) (Bl. 22); Tabelle der Besoldungsumlage auf Dörfer im Amt Gießen zugunsten des Landphysikus Dr. Anton (Bl. 23); Bericht aus Lang-Göns über die Rechtsverhältnisse der Leibeigenschaft in der Gemeinschaft Hüttenberg (Bl. 23v); Formular über die Hegung des Gerichts Battenberg (Bl. 24); Verordnung des Oberamts Gießen von 1698 über die Begrenzung der Schöffenmahlzeiten (Bl. 24v-25); Bestallung Fincks zum Amtsverweser in Battenberg von 1698 (Bl. 26-26v); Papierlibell, 2°, Pappeinband mit Pergamentrücken und -ecken sowie Stoffschließen (beschädigt), 26 Bl.
      Finck, Ludwig Balthasar
      Rauschenberg
      Gemünden an der Wohra
      Allendorf an der Lumda
      Ernst Ludwig (Hessen-Darmstadt, Landgraf)
      Deckenbach
      Schadenbach
      Büßfeld